【裁判字號】    98,訴緝,19
【裁判日期】    980220
【裁判案由】    偽造文書等
【裁判全文】
臺灣板橋地方法院刑事判決              98年度訴緝字第19號
公  訴  人  臺灣板橋地方法院檢察署檢察官
被      告  丙○○
                   （現另案於臺灣臺北監獄執行中）
上列被告因偽造文書等案件，經檢察官提起公訴（91年度偵緝字
第862號、92年度偵字第3887號），本院判決如下：
    主  文
本件免訴。
    理  由
一、公訴及移送併案意旨（臺灣板橋地方法院檢察署91年度偵緝
    字第896 號）略以：被告丙○○明知年籍身分不詳綽號「阿
    新」之男子，於民國90年8 月17日後某日所交付，六員環企
    業股份有限公司（下簡稱六員環公司）為發票人、第一商業
    銀行南台北分行為付款人，支票號碼KA0000000 號、發票日
    90 年9月15日、面額新臺幣（下同）8 萬8 千元之偽造支票
    1 張，係屬來路不明之贓物（上述支票原係六員環公司所有
    ，尚未填載發票日及面額，於90年8 月17日，在臺北縣永和
    市○○街53號2 樓失竊），竟仍予收受之，並於90年8 月23
    日至同年月25日間某日，駕車在臺北縣土城市某處，於該支
    票背面冒用「甲○○」名義背書後，復持以行使而交付友人
    乙○○，用以調借現金8 萬8 千元，足生損害於乙○○及甲
    ○○本人；又被告明知上開綽號「阿新」之男子於上開時間
    內所交付之六員環公司為發票人、第一商業銀行南台北分行
    為付款人，支票號碼KA0000000 號、發票日90年10月10日、
    面額8 萬2 千元之偽造支票1 張，以及戊○○為發票人、泛
    亞商業銀行營業部為付款人、支票號碼PA0000000 號、發票
    日90年10月15日、面額4 萬5 千元之偽造支票1 張，均係屬
    來路不明之贓物，竟仍予收受之，並於90年10月9 日，在彰
    化縣彰化市○○路248 巷40號、持以行使而向丁○○調借同
    額現金，因認被告涉犯刑法第349條第1項之收受贓物罪、第
    201條第2項之行使偽造有價證券罪（起訴書及併案意旨書均
    漏未載明）、第216條之行使第210條偽造私文書罪嫌等語。
二、按案件曾經判決確定者，應諭知免訴之判決，刑事訴訟法第
    302條第1款定有明文，此為刑事訴訟之「一事不再理原則」
    。又一事不再理原則，係指同一案件曾經有實體上之確定判
    決，其犯罪之起訴權業已消滅，不得再為訴訟之客體者而言
    ，故此項原則關於實質上一罪或裁判上一罪，如刑法第55條
    及第56條之犯罪均應適用；又刑法修正前之連續犯係裁判上
    一罪，其一部分犯罪事實曾經判決確定者，其效力當然及於
    全部，故檢察官復將其他部分重行起訴，亦應諭知免訴之判
    決。
三、經查：
（一）被告丙○○曾基於故買贓物、行使偽造有價證券及意圖為
      自己不法之概括犯意，自90年7 月間起至91年2 月間為止
      ，先向不明之成年男子購買偽造之支票7 張，復於上開期
      間內，分別以調現、清償債務為目的，連續將該偽造支票
      7 張交付予郭霜、楊秀霞、洪秀惠、劉榮豐、許玉女、
      彭麗娜及黃于軒以行使，所犯刑法第349 條第2 項之故買
      贓物罪、第201 條第2 項之行使偽造有價證券罪及第339
      條第2 項詐欺得利罪之犯罪事實，業經臺灣臺北地方法院
      於97年1 月31日以96年度訴緝字第116 號判處有期徒刑1
      年6 月，並於97年4 月16日確定一節，有臺灣臺北地方法
      院96年度訴緝字第116 號刑事判決書及臺灣高等法院被告
      前案紀錄表各1 份在卷可稽，合先敘明。
（二）又按被告行為後，刑法第56條連續犯之規定雖於94年2 月
      2 日業經總統令公布刪除，並於95年7 月1 日生效，被告
      原構成連續犯之數次犯行，依現行法之規定本各應分論併
      罰，然此顯然較舊法第56條以一罪論之規定更不利於被告
      ，故應依現行法第2 條第1 項前段適用修正前第56條之規
      定論以連續犯處斷。
（三）準此，則本件被告涉犯上開公訴意旨所指，應依修正前刑
      法第55條後段規定，從一重處斷之行使偽造有價證券之犯
      罪事實，與上開確定判決所認定之連續行使偽造有價證券
      之犯罪事實，時間緊接，手法相當，且所犯均屬基本構成
      要件相同之罪，顯係基於行使偽造有價證券之概括犯意反
      覆為之，從而本件被告被訴行使偽造有價證券之犯行縱屬
      實在，亦核與上開確定判決所認定連續行使偽造有價證券
      之犯行，具有刑法修正前連續犯之裁判上一罪關係，是被
      告犯罪事實之一部既經判決確定，效力及於本案，自不得
      就該曾經判決確定之法律上同一案件再行追訴、審判，則
      揆諸前揭說明，本件爰不經言詞辯論，逕為諭知免訴之判
      決。至上開臺灣板橋地方法院檢察署91年度偵緝字第896
      號移送併辦部分，因本案起訴部分應諭知免訴判決，已無
      從成立裁判上一罪關係，自應由檢察官另為適當之處理，
      併此敘明。
據上論斷，應依刑事訴訟法第302 條第1 款、第307 條判決如主
文。
中    華    民    國    98    年    2     月    20    日
                         刑事第二十庭
                                 審判長法  官  汪怡君
                                       法  官  楊筑婷
                                       法  官  楊仲農
上列正本證明與原本無異。
如對本判決不服，應於送達後10日內，向本院提出上訴狀（上訴
狀應記載具體上訴理由並應抄附繕本）告訴人或被害人如對於本
判決不服者，應具備理由請求檢察官上訴，其上訴期間之計算係
以檢察官收受判決正本之日期為準。
                                       書記官  陳香君
中    華    民    國    98    年    2     月    24    日


司法院資訊處製作；財團法人民間司法改革基金會備份。
